【裁判字號】    98,訴,845
【裁判日期】    980527
【裁判案由】    違反毒品危害防制條例
【裁判全文】
臺灣彰化地方法院刑事判決               98年度訴字第845號
公  訴  人  臺灣彰化地方法院檢察署檢察官
被      告  甲○○
                  （現另案於臺灣彰化監獄執行中）
上列被告因違反毒品危害防制條例案件，經檢察官提起公訴（九
十八年度毒偵字第八九七、八九八、八九九號），本院依簡式審
判程序判決如下：
    主    文
甲○○施用第一級毒品，累犯，處有期徒刑捌月；又施用第二級
毒品，累犯，處有期徒刑肆月；又施用第一級毒品，累犯，處有
期徒刑捌月，扣案摻水之第一級毒品海洛因壹包（毛重零點捌公
克）、含有毒品海洛因殘渣塑膠袋壹個，均沒收銷燬之，注射針
筒支，沒收；又施用第二級毒品，累犯，處有期徒刑肆月；又
施用第一級毒品，累犯，處有期徒刑捌月；又施用第二級毒品，
累犯，處有期徒刑肆月。應執行有期徒刑貳年肆月，扣案摻水之
第一級毒品海洛因壹包（毛重零點捌公克）、含有毒品海洛因殘
渣塑膠袋壹個，均沒收銷燬之，注射針筒支，沒收。
    犯罪事實及理由
一、犯罪事實：
    甲○○前因施用毒品案件，經臺灣雲林地方法院裁定送觀察
    、勒戒後，認無繼續施用毒品之傾向，於民國九十二年五月
    二十九日執行完畢釋放，並由臺灣雲林地方法院檢察署檢察
    官以九十二年度毒偵字第八二號為不起訴處分確定；又於前
    開觀察、勒戒執行完畢後五年內之九十五年間因施用毒品案
    件，經臺灣雲林地方法院以九十五年度訴字第五三六號判決
    判處應執行有期徒刑十月確定（第一案）；再因公共危險案
    件，經臺灣雲林地方法院以九十五年度六簡字第三五三號判
    決判處有期徒刑七月，緩刑三年確定（第二案），惟於緩刑
    期內之九十六年間，另因施用毒品案件，經臺灣雲林地方法
    院以九十六年度訴字第一五七號判決判處有期徒刑九月確定
    （第三案），前開第二案緩刑宣告亦經撤銷，嗣因中華民國
    九十六年罪犯減刑條例公布施行，上開三案經裁定減刑後，
    第一、二案定應執行刑為有期徒刑八月十五日確定，並與第
    三案接續執行，於九十六年十二月二十五日假釋付保護管束
    ，於九十七年一月一日未經撤銷假釋視為徒刑執行完畢。詎
    仍不知悔改，(一)復基於施用第一級毒品之犯意，於九十七
    年十二月七日，在雲林縣斗六市○○路「紅蘋果理容院」外
    ，以將海洛因摻水置於針筒內注射之方式，施用第一級毒品
    海洛因一次；另基於施用第二級毒品之犯意，亦於前揭時、
    地，以將甲基安非他命置於玻璃吸食器內點火燃燒吸食煙氣
    之方式，施用第二級毒品甲基安非他命一次；俟於同日十九
    時四十八分許，經警通知到場採尿送驗，結果呈可待因、嗎
    啡、甲基安非他命、安非他命陽性反應。(二)又另行基於施
    用第一級毒品之犯意，於九十八年一月三十一日，在其位於
    雲林縣莿桐鄉○○村○○路四一號住所，同採將海洛因摻水
    置於針筒內注射之方式，施用第一級毒品海洛因一次；另基
    於施用第二級毒品之犯意，也於前揭時、地，仍以將甲基安
    非他命置於玻璃吸食器內點火燃燒吸食煙氣之方式，施用第
    二級毒品甲基安非他命一次。嗣為警於同年二月一日二十時
    五分許，至其上址住所查獲，並當場扣得其所有已摻水之第
    一級毒品海洛因一包（毛重零點八公克）、含有毒品海洛因
    殘渣塑膠袋一個（已無從剝離）及其所有供施用毒品用之注
    射針筒三支，且其尿液經送驗結果，呈可待因、嗎啡、甲基
    安非他命、安非他命陽性反應。(三)再另行基於施用第一級
    毒品之犯意，於同年二月二十五日，亦在其位於雲林縣莿桐
    鄉○○村○○路四一號住所，仍採將海洛因摻水置於針筒內
    注射之方式，施用第一級毒品海洛因一次；另基於施用第二
    級毒品之犯意，也在前揭時地，同採將甲基安非他命置於玻
    璃吸食器內點火燃燒吸食煙氣之方式，施用第二級毒品甲基
    安非他命一次。俟於同年月二十七日二十一時許，因另案通
    緝，經警在其上址住所捕獲，且經採集其尿液送驗，結果呈
    嗎啡、甲基安非他命陽性反應。
二、本案證據：
(一)被告自白。
(二)彰化縣警察局員林分局委託檢驗尿液代號與真實姓名對照認
    證單、應受尿液檢驗人尿液檢體採集送驗紀錄表、列管毒品
    人口尿液檢體採集送驗紀錄表。
(三)銓昕科技股份有限公司濫用藥物尿液檢驗報告。
(四)扣案摻水之第一級毒品海洛因一包（毛重零點八公克）、含
    有毒品海洛因殘渣塑膠袋一個。
(五)注射針筒三支。
(六)臺灣高等法院被告前案紀錄表、臺灣彰化地方法院檢察署刑
    案資料查註紀錄表。
三、按毒品危害防制條例於九十二年七月九日修正公布，自九十
    三年一月九日施行，其中第二十條、第二十三條將施用毒品
    之刑事處遇程序，區分為「初犯」及「五年內再犯」、「五
    年後再犯」。依其立法理由之說明：「初犯」，經觀察、勒
    戒或強制戒治後，應為不起訴處分或不付審理之裁定；經觀
    察、勒戒或強制戒治執行完畢釋放後，「五年內再犯」者，
    因其再犯率甚高，原實施之觀察、勒戒及強制戒治既已無法
    收其實效，爰依法追訴或裁定交付審理。至於經觀察、勒戒
    或強制戒治執行完畢釋放後，「五年後再犯」者，前所實施
    之觀察、勒戒或強制戒治已足以遮斷其施用毒品之毒癮，為
    期自新及協助其斷除毒癮，仍適用「初犯」規定，先經觀察
    、勒戒或強制戒治之程序。從而依修正後之規定，僅限於「
    初犯」及「五年後再犯」二種情形，始應先經觀察、勒戒或
    強制戒治程序。倘被告於五年內已再犯施用毒品，經依法追
    訴處罰，縱其第三次（或第三次以上）再度施用毒品之時間
    ，在初犯經觀察、勒戒或強制戒治執行完畢釋放五年以後，
    因與單純之「五年後再犯」之情形有別，已不合於「五年後
    再犯」之例外規定，且因已於「五年內再犯」，顯見其再犯
    率甚高，原實施觀察、勒戒或強制戒治，已無法收其實效，
    即應回歸原則性規定，由檢察官逕行起訴，依該條例第十條
    處罰（最高法院九十五年五月九日第七次刑事庭會議決定、
    九十五年度臺非字第一三四號裁判意旨參照）。查，被告前
    因施用毒品案件，經臺灣雲林地方法院裁定送觀察、勒戒後
    ，認無繼續施用毒品之傾向，於九十二年五月二十九日執行
    完畢釋放，並由臺灣雲林地方法院檢察署檢察官以九十二年
    度毒偵字第八二號為不起訴處分確定；又於前開觀察、勒戒
    執行完畢後五年內之九十五年間因施用毒品案件，經臺灣雲
    林地方法院以九十五年度訴字第五三六號判決判處應執行有
    期徒刑十月確定（第一案）；再因公共危險案件，經臺灣雲
    林地方法院以九十五年度六簡字第三五三號判決判處有期徒
    刑七月，緩刑三年確定（第二案），惟於緩刑期內之九十六
    年間，另因施用毒品案件，經臺灣雲林地方法院以九十六年
    度訴字第一五七號判決判處有期徒刑九月確定（第三案），
    前開第二案緩刑宣告亦經撤銷，嗣因中華民國九十六年罪犯
    減刑條例公布施行，上開三案經裁定減刑後，第一、二案定
    應執行刑為有期徒刑八月十五日確定，並與第三案接續執行
    ，於九十六年十二月二十五日假釋付保護管束，於九十七年
    一月一日未經撤銷假釋視為徒刑執行完畢等情，有卷附臺灣
    高等法院被告前案紀錄表、臺灣彰化地方法院檢察署刑案資
    料查註紀錄表可佐，足見被告在九十二年五月二十九日觀察
    、勒戒執行完畢後五年內，曾再犯施用毒品案件，並經法院
    判刑確定且執行完畢，是被告前次所為之觀察、勒戒治療程
    序，顯未能收到祛除毒癮之實效，參諸首揭說明，被告再犯
    本案施用毒品之犯行，應依法論科。
四、應依刑事訴訟法第二百七十三條之一第一項、第二百九十九
    條第一項前段、第三百十條之二、第四百五十四條第一項，
    毒品危害防制條例第十條第一項、第二項、第十八條第一項
    前段，刑法第十一條、第四十七條第一項、第三十八條第一
    項第二款、第五十一條第五款，判決如主文。
五、如不服本判決，應於判決送達後十日內，向本院提出上訴狀
    （須附繕本），上訴於臺灣高等法院臺中分院。
本案經檢察官賴志盛到庭執行職務。
中    華    民    國    98    年    5     月    27    日
                  刑事第五庭  法  官  周  莉  菁
以上正本證明與原本無異。
如不服本判決，應於判決送達後十日內向本院提出上訴狀 (須附
繕本)。
中    華    民    國    98    年    6     月     2    日
                              書記官  卓  俊  杰
附錄本判決論罪科刑法條：
毒品危害防制條例第10條：
施用第一級毒品者，處六月以上五年以下有期徒刑。
施用第二級毒品者，處三年以下有期徒刑。


司法院資訊處製作；財團法人民間司法改革基金會備份。
